【裁判字號】    90,保險,11
【裁判日期】    900713
【裁判案由】    給付保險金
【裁判全文】
臺灣臺中地方法院民事判決  九十年度保險字第一一號
    原      告  丁○○
    訴訟代理人  戊○○
                甲○○
    法定代理人  丙○○
                乙○○
右當事人間給付保險金事件，本院判決如左：
    主      文
原告之訴駁回。
訴訟費用由原告負擔。
    事實及理由
壹、兩造之聲明：
  一、原告：
    (一)被告應給付原告新台幣（下同）三百萬元，及自民國（下同）九十年三月十五
      日（即起訴狀繕本送達被告之翌日）起至清償日止，按年息百分之五計算之利
      息。
    (二)訴訟費用由被告負擔。
  二、被告：
    (一)原告之訴駁回。
    (二)訴訟費用由原告負擔，並陳明願供擔保請准宣告假執行。
貳、原告起訴主張：原告於八十七年六月二十五日與被告簽定「富邦新防癌終身健康
    保險」契約，並附加傷害保險附約，依附約之約定，原告因意外傷害事故致身體
    受傷害因而殘廢或死亡時，被告應給付保險金。原告於保險期間內之八十八年五
    月十六日參加路跑運動時發生意外跌倒，於二十四日休克送醫，經診斷為橫紋肌
    溶解症並急性肝腎衰竭併發休克，同年七月造成口齒不清、吞嚥障礙、上肢肌肉
    張力增強、行動遲緩之後遺症，爰依兩造保險附約之約定，請求被告給付殘廢保
    險金。
參、被告則以：否認原告於八十八年五月十六日路跑時跌倒，運動後造成之橫紋肌融
    解症非被告所承保之意外傷害；原告主張之後遺症非兩造契約所定之殘廢，且原
    告八十八年五月二十四休克住院後出院之病歷記載「肝腦病變、無休克現象、無
    敗血症等身體健康毀敗情事」，原告所主張之後遺症非於事故發生後一百八十日
    以內造成等語，資為抗辯。
肆、兩造不爭執之事實：
  一、原告於八十七年六月二十五日與被告簽定「富邦新防癌終身健康保險」契約，
      並附加傷害保險附約。
  二、附約第六條、第八條之約定內容，詳如卷內「富邦傷害保險附約」之記載。
伍、法院之判斷：
  一、本件訴訟中被告之法定代理人變更為丙○○，並具狀聲明承受訴訟，經核尚無
      不合，應准許之。
  二、原告起訴請求給付兩造傷害保險附約所定之殘廢保險金，則依兩造附約第六條
      、第八條之約定，原告之請求權以：「發生意外傷害事故。身體受傷害因
      而引起第八條、附表所列二十八項所列之殘廢。上開殘廢係於傷害事故發生
      日起一百八十日以內產生」為要件，且三項要件為併存之關係，其中任一要件
      不成立，即不發生殘廢保險金請求權。
  三、原告主張於八十八年五月十六日參加路跑活動，八十八年五月二十四日休克送
      中國醫藥學院附設醫院急診，八十八年五月二十四日至八十八年六月十八日在
      該院住院，診斷為橫紋肌溶解症併急性肝腎功能衰竭併發休克。現病情遺留口
      齒不清、吞嚥障礙、上肢肌肉張力增強行動遲緩之後遺症之事實，業據原告提
      出診斷證明書為證，縱使原告於出院時未有「肝腦病變、無休克現象、無敗血
      症等身體健康毀敗情事」（如出院病歷所載），亦不能認為出院後不會持續發
      生後遺症，被告徒空言否認上情，不足採信，應認為此部分原告之主張為真。
      另原告主張於八十八年五月十六日路跑時跌倒受傷一節，為被告所否認，原告
      復無其他證據足資證明，此部分之主張不能認為真實。
  四、被告所承保之意外傷害事故，於兩造保險附約第六條第一項、第二項定有明文
      ，茲照錄如下：「被保險人於本附約有效期間內，因遭受意外傷害事故，致其
      身體受傷害因而殘廢或死亡時，依照本附約的約定給付保險金」、「前項所稱
      意外傷害事故，指非由疾病引起之外來突發事故」。原告提出之衛教資料記載
      ：「『橫紋肌溶解症」其實只是一種症狀，有許多原因都會造成此一現象」、
      「『造成橫紋肌溶解症』的原因很多，我們可以把它歸納為幾類：：：一、肌
      肉受到創傷或擠壓。：：：：三、肌肉過度使用，或太激烈的運動，如行軍、
      跑馬拉松：：：四、肌肉缺血：：：五、嚴重的肌肉發炎：：：」，惟原告提
      出診斷證明書「患者於八十八年五月二十四日因上述運動引起之橫紋肌溶解症
      及其他併發症：：：」等語，足認引起橫紋肌溶解症之原因為原告自由意識決
      定之運動，自難認為係存在於原告自身之外之外來突發事故，自非被告承保之
      範圍。
  五、本件運動引起之傷害，既然不能認係被告承保之意外傷害事故，原告提出其他
      證據並聲請榮民總醫院鑑定原告確已「成殘」，即無調查之必要。從而原告依
      兩造附約請求殘廢給付，為無理由，應駁回之。
陸、結論：原告之訴為無理由，依民事訴訟法第七十八條，判決如主文。
中      華      民      國    九十    年      七      月    十三        日
                                    臺灣臺中地方法院民事第四庭
~B法      官  王  銘
右為正本係照原本作成
如不服本判決，應於判決送達後二十日內，向本院提出上訴狀。
中      華      民      國    九十    年      七      月    十三        日
~B法院書記官


司法院資訊處製作；財團法人民間司法改革基金會備份。
